臺灣新竹地方法院民事判決　　　　　　　　　　　　　九十二年度簡上字第九二號
　　上　訴　人　乙○○
　　被上 訴 人　甲○○
右當事人間請求給付票款事件，上訴人對於民國九十二年八月二十七日本院竹東簡易
庭九十二年度竹東簡字第九二號第一審判決提起上訴，本院於民國九十三年九月八日
辯論終結，判決如左：
    主　　　文
原判決關於命上訴人給付超過新臺幣壹佰參拾捌萬玖仟壹佰壹拾貳元部分，及該部分
假執行之宣告，並訴訟費用之裁判廢棄。
右廢棄部分，被上訴人在第一審之訴駁回。
其餘上訴駁回。
第一、二審訴訟費由，由上訴人負擔百分之八十七，餘由被上訴人負擔。
    事實及理由
一、被上訴人起訴主張：被上訴人執有上訴人簽發及背書如附表所示之本票三紙（下
    稱系爭本票），屆期為付款提示，竟遭退票。又上訴人係持附表編號一所示之本
    票及訴外人丙○○名下土地設定抵押向伊借款，因伊不認識丙○○，上訴人稱錢
    是其自己借的會負責，才在附表編號一之本票背書，借款亦係匯至上訴人帳戶內
    ，上訴人自應負發票人及背書人責任。爰依票據之法律關係，請求給付系爭票款
    及自民國（下同）九十一年十月九日起至清償日止，按年息百分之六計算之利息
    。原審為被上訴人勝訴判決，並依職權為假執行宣告，被上訴人於本院為駁回上
    訴之聲明。
二、上訴人自認系爭本票發票及背書之真正，惟辯稱：附表編號二之本票係伊向被上
    訴人借款所簽發，編號三之本票係利息，但編號一之本票係訴外人丙○○以土地
    拜託伊週轉，伊幫丙○○向被上訴人借款，因被上訴人不認識丙○○叫伊背書，
    伊背書之目的是因被上訴人不認識丙○○，若丙○○將來不還錢伊要負責還，被
    上訴人已拍賣丙○○土地，對不足額部分伊願意分期償還等語，並聲明廢棄原判
    決，駁回被上訴人在原審之訴及假執行之聲請。
三、查被上訴人執有上訴人簽發及背書之系爭本票，屆期為付款提示，均遭退票，業
    據被上訴人於原審提出附表編號二、三之本票為證，並經原審調閱本院九十二年
    度執字第三一九八號強制執行卷內所附編號一之本票原本查明屬實，且為兩造所
    不爭執，自堪信為真實。
四、按民法所稱保證契約之保證人，於主債務人不履行債務時，由其代負履行之責，
    與票據法所稱支票之背書人，應照支票文義擔保付款之情形不同，故簽名於支票
    而為背書者，依票上所載文義，固應負票據法上背書人之責任，惟執票人尚不得
    僅憑支票上之背書，而主張背書人應負民法上之保證責任（最高法院四十八年台
    上字第九二二號判例意旨可資參照）。同理，背書之原因多端，未必即有為民法
    上保證之意思，是背書人欲執民法上保證之事由以為抗辯者，自亦不能僅憑支票
    上背書，即謂其與執票人間有民法上保證之法律關係存在。又按當事人主張有利
    於己之事實，就其事實有舉證之責任，民事訴訟法第二百七十七條前段定有明文
    。本件上訴人抗辯其於附表編號一本票上背書，係就訴外人丙○○向被上訴人借
    款一百一十萬元之債務為保證云云，既為被上訴人所否認，自應由上訴人就其抗
    辯兩造有使上訴人為丙○○借款債務保證之合意之有利於己的事實，負證明責任
    。經查，本件上訴人於原審自承背書經過，乃丙○○向被上訴人借款，因被上訴
    人不認識丙○○叫其背書，其背書之目的是因被上訴人不認識丙○○，若丙○○
    將來不還錢其負責還等語（見原審卷第一八頁）。是依上訴人所陳背書情節，其
    於附表編號一之本票背書，純係基於與丙○○之私交情誼，且兼有確保系爭本票
    兌現之意，況票據係屬文義證券，上訴人既在附表編號一之本票後背書，即應依
    票載文義負責；參以被上訴人主觀亦認借款人係上訴人，足認上訴人並未與被上
    訴人達成為丙○○債務保證之意思合致，則上訴人上開抗辯，並無足採。此外，
    上訴人又未能就其於附表編號一本票背書係以保證丙○○與被上訴人間借款債務
    為基礎原因關係乙節舉證以實其說，則上訴人以此保證之原因關係抗辯執票人即
    被上訴人不得向其請求票款云云，即無可採。
五、按付款人於承兌後，應負付款之責；本票發票人所負責任，與匯票承兌人同；背
    書人應擔保付款，票據法第一百二十一條、第一百二十四條、第五十二條第一項
    、第三十九條、第二十九條第一項前段定有明文。本件上訴人為附表所示編號二
    、三本票之發票人，編號一本票之背書人，自當負付款之責。惟查發票人、承兌
    人、背書人及其他票據債務人，對於執票人連帶負責，此規定於本票準用之，票
    據法第一百二十四條、第九十六條定有明文。又因連帶債務人中之一人為清償、
    代物清償、提存、抵銷或混同而債務消滅者，他債務人亦同免其責任，此見民法
    第二百七十四條規定甚明。查本件被上訴人業就就訴外人即附表編號一之發票人
    丙○○之財產為強制執行，經拍賣抵押物所得為二十二萬四千元，扣除執行費一
    萬五千一百一十二元，被上訴人實際獲償二十萬八千八百八十八元，則依前開規
    定，上訴人即得於被上訴人獲償之範圍內免其責任。是上訴人就附表編號一之一
    百一十萬元票款，於扣除二十萬八千八百八十八元，即於八十九萬一千一百一十
    二元範圍內即應負連帶清償責任。從而，被上訴人基於票據之法律關係，請求上
    訴人給付一百三十八萬九千一百一十二元及自九十一年十月九日起至清償日止，
    按週年利率百分之六計算之遲延利息，洵屬正當，應予准許，逾此所為請求，為
    無理由，應予駁回。原審就超過上開應准許部分，未及審酌被上訴人受償部分而
    為上訴人敗訴之判決，並為假執行之宣告，自有未洽。上訴人意旨就此部分指摘
    原判決不當，求予廢棄改判，為有理由。至於上開應准許部分，原審判命上訴人
    給付，並依職權為假執行之宣告，核無違誤，上訴意旨，就此部分，仍執陳詞，
    指摘原判決不當，求予廢棄，為無理由，應駁回其上訴。
六、據上論結，本件上訴為一部有理由、一部無理由，依民事訴訟法第四百三十六條
    之一第三項、第四百五十條、第四百四十九條第一項、第七十九條但書，判決如
    主文。
中　　　華　　　民　　　國　　九十三　　年　　　九　　　月　　二十一　　日
                              臺灣新竹地方法院民事第二庭
                                  審判長法官  吳上晃
                                  法      官  滕治平
                                  法      官  楊明箴
右為正本係照原本作成。
不得上訴。
                                  書  記  官  許麗汝
中　　　華　　　民　　　國　　九十三　　年　　　九　　　月　　二十七　　日
※　附　表  ※
┌──┬───┬───┬─────┬─────┬─────┬──────┐
│編號│發票人│背書人│發  票  日│到  期  日│ 票面金額 │本 票 號  碼│
├──┼───┼───┼─────┼─────┼─────┼──────┤
│ 一 │丙○○│乙○○│民國九十一│民國九十一│新臺幣一百│六七九一０一│
│　　│      │      │年一月六日│年十月九日│十萬元    │號          │
├──┼───┼───┼─────┼─────┼─────┼──────┤
│ 二 │乙○○│      │民國九十一│民國九十一│新臺幣三十│六七九一０三│
│    │      │      │年二月八日│年八月八日│萬元      │號          │
├──┼───┼───┼─────┼─────┼─────┼──────┤
│ 三 │乙○○│      │民國九十一│民國九十一│新臺幣十九│六七九一０二│
│    │      │      │年二月九日│年十月九日│萬八千元  │號          │
└──┴───┴───┴─────┴─────┴─────┴──────┘
